臺灣臺北地方法院民事判決　九十一度勞訴字第六九號
　　原　　　告　力瑋實業股份有限公司
　　法定代理人　乙○○
　　被　　　告　甲○○
 ?
右當事人間請求給付違約金事件，本院判決如左：
    主    文
原告之訴及假執行之聲請均駁回。
訴訟費用由被告負擔。
    事    實
甲、原告方面：
一、聲明：
（一）被告應給付原告新台幣（下同）一百六十一萬五千五百六十元及起訴狀繕本送
      達翌日即民九十一年一月九日起至清償日止，按年息百分之五計算之利息。
（二）原告願供擔保請准宣告假執行。
二、陳述：
（一）被告自八十四年十二月一日起任職原告公司，負責銷售業務之工作，雙方簽有
      「員工工作職務保密同意書」（下稱同意書），該同意書第十條約定：「本人
      （即被告）於終止僱傭關係後二年內，同意不得於台中以北地區從事與公司營
      業項目相同之業務，否則應賠償相當於離職當月份薪津二十四倍金額之懲罰性
      違約金」，是依據上開約定，被告自原告公司離職後二年期間內不得在台中以
      北地區從事與原告公司營業項目相同之業務，否則應賠償原告公司違反競業禁
      止約定之懲罰性違約金。
（二）被告任職原告公司之初，是為基層之業務人員，原告為培育及增強其業務能力
      ，乃提供諸多之教育訓練與協助，例如由原告公司內部提供業務人員教育訓練
      課程，及多次提供費用讓被告參加各種有關業務課程之講習或訓練等，原告並
      逐步提高被告之職位與工作深度，由其負責有關新加坡Littelfuse Far East
      Pte.  Ltd.（下稱Littelfuse公司）獨家授權原告公司銷售之電子產品銷售業
      務相關事宜，可見對被告甚為器重，至被告於八十九年十一月三十日離職時，
      其是擔任原告公司業務單位之「副理」之職務，己係原告之重要幹部，直接負
      責接觸重要客戶，並能參與公司重要決策，是以被告對原告公司內部營業秘密
      如產品報價系統、訂單作業流程及公司客戶資料等，被告均有相當程度之知悉
      與瞭解。
（三）詎被告於八十九年十一月三十日離職後，旋即至陸特股份有限公司（下稱陸特
      公司）任職，立即擔任經理之重要職務，然查，陸特公司與原告公司之營業項
      目均包含有電子零件、組件之製造及銷售，故雙方公司具有相同之業務，且陸
      特公司為Littelfuse公司在台灣所投資設立之分公司，占有高達一半以上之股
      份，其亦銷售Littelfuse公司所生產製造之電子產品，其與原告公司顯然是處
      於銷售競爭狀態之二家公司，被告任職與原告公司營業項目相同且處於競爭狀
      態之公司，從事與公司營業項目相同之業務（銷售產品一樣，交易對象相同）
      ，被告之行為已違反同意書第十條之約定，為此，原告曾委請律師於九十年十
      一月十四日發函與被告，請其立即終止受聘於陸特公司並依約賠償，然被告均
      置之不理。
（四）對被告抗辯之陳述：
　　１按當事人互相表示意思一致者，無論其為明示或默示，契約即為成立，民法第
　　　一百五十三條定有明文，查被告於八十四年十二月一日簽署同意書，是其於任
　　　職原告公司時，由原告提出予被告，並由其親自審閱內容及簽名後交回公司保
　　　管，被告對此亦自認無誤，雙方就系爭同意者之內容已互相意思表示一致，故
      雙方均應受系爭同意書條款內容之拘束，不得任意反悔。縱使原告公司未具名
      在同意書上，亦不影響雙方間就同意書條款內容所達成之合意。
　　２被告所提出之「員工勞動契約暨工作保密協定」，其上所簽名者是為第三人「
      黃振昌」而非被告，不足以推論證明被告亦簽署過保密協定，如被告主張其曾
      簽署過保密協定，請其提出其所簽署之保密協定，且上開保密協定無任何原告
      公司授權代理人之親自簽名，第三人黃振昌擅自將保密協定之第十條及第十一
      條條款內容予以刪除之行為，並未取得原告之同意，完全是其自己之意思表示
      ，雙方就此並未達成任何之合意，且振昌為見證人而非代理人，其與被告共同
      自行刪除，根本無權代理公司就保密協定條文予以刪除或修改，自不得以此拘
      束原告公司。故縱使被告曾簽署過保密協定，然其因就保密協定之條款內容予
      以修正，仍須與原告公司達成合意始可為之，然原告公司未予同意，雙方間之
      權利義務關係仍應以八十四年十二月一日之「員工工作職務保密同意書」作為
      依據。
　　３美商Littelfuse公司所生產製造之電子產品，長久以來均是授權原告公司負責
      代理銷售，原告篳路藍縷從無到有，竭盡努力為其電子產品創下良好之銷售佳
      績，並奠定廣大之市場基礎，直至陸特公司成立後，Littelfuse公司即違反雙
      方間契約之約定，將原告所獨家代理銷售之產品予以縮減，而由陸特公司銷售
      ，可見該公司並非僅是單純之製造商，其仍負責相關Littelfuse公司電子產品
      之銷售，而與原告公司處於相同業務競爭狀態。
三、證據：提出員工工作職務保密同意書影本一份、員工教育訓練紀錄影本一份、名
    片影本一份、陸特公司查詢資料影本一份、原告致被告律師函影本一份、英文契
    約影本一份、Littelfuse公司產品目錄影本一份及陸特公司產品目錄影本一份等
    件為證。
乙、被告方面：
一、聲明：駁回原告之訴及假執行之聲請。
二、陳述：
（一）原告起訴狀稱被告於八十九年十一月三十日自被告公司離職後，旋即至陸特公
      司任職，並非事實，被告於九十年六月一日始進入陸特公司服務。
（二）原告起訴狀之同意書，係被告於八十四年十二月一日進入原告公司任職時，原
      告給「新進人員」填寫之一系列表格文件中之一份，其上除被告及「部門見證
      人」簽名外，原告公司並未簽名，該份「同意書」是否具備契約當事人雙方意
      思表示一致之要件，不無疑問，亦即依該份「同意書」之用語「本協議書所（
      訂）條款內容」觀之，該協議書應經雙方協議才獲致結論，則該協議書應經雙
      方共同簽名才是，今原告未在該協議內容上簽名，可見雙方協議尚未成立，原
      告以尚未成立之協議書提出請求，其無理由甚為顯然。
（三）原告或將主張該「同意書」只要單方意思表示，經「部門見證人」見證簽名後
      即可生效，則原告公司嗣於八十八年四月十二日以新修正之「員工勞動契約暨
      工作保密協定」取代原有之「員工工作職務保密同意書」要求全體員工簽名，
      被告已在該「保密協定」書上簽名，並經「部門見證人」黃振昌簽名見證，因
      此，被告簽名之「保密協定」書應已取代之前之「同意書」，作為雙方規範之
      內容，惟該前後兩份文件不同的是，被告重新簽名之「員工勞動契約暨工作保
      密協定」時，認為其中第十條、第十一條規定相當不合理，已經加以刪除，並
      經部門見證人黃振昌見證簽名，因此，原告公司即不得以該刪除之條款作為請
      求之依據。
（四）原告稱被告「從事與原告公司營業項目相同之業務」云云，恐係誤認，茲詳述
      之：
    １被告於九十年六月一日進入「陸特公司」服務，擔任產品經理職務，負責經銷
      商之管理，業務包括對經銷商報價、產品知識分享及支援等工作，產品銷售業
      務則未包含在內。
    ２陸特公司係美商LITTELFUSE  INC.為強化其產品在台灣的售後服務所成立之分
      公司，股東包括原告公司，美商LITTELFUSE  INC.係電子產品之製造商，而原
      告公司則是其經銷商，原告公司等經銷商之訂單均向該公司之新加坡亞太總部
      做訂單處理、出貨、收款等事宜，未由台灣之「陸特公司」經手，因此，由上
      述可知，陸特公司與原告公司係製造與經銷商之關係，二者之業務性質顯不相
      同，何況被告僅是負責經銷商之管理，兩者業務係合作關係，根本沒有所謂之
      相同或競爭狀態。
    ３如右述，陸特公司與原告公司係製造商與經銷商之關係，因此，原告基於雙方
      合作關係，亦提供其客戶採購料號、數量、售價等資料給陸特公司，原告此部
      分「業務機密」被告在任職之陸特公司可輕易取得，對被告言，並非因為被告
      曾在原告公司任職過才知悉，縱被告未曾在原告公司任職，只要被告在陸特公
      司任職仍可隨時知悉該業務機密之最新狀態，因此，原告指稱被告知悉其業務
      機密，又從事相同業務，與其競爭云云，恐無實據。
（五）被告任職期間不斷充實自己，加強對產品之專業知識，此專業知識不但是工作
      負責之表現，也是屬於個人之生活技能，而工作環境之選擇本是個人就業之自
      由，只要不違反競業禁止之約定或倫理，本應尊重個人意願，惟今原告以不實
      之指控，企圖左右被告之選擇，實有失厚道。
三、證據：提出原告與證人振昌所簽訂之員工勞動契約暨工作保密協定影本一份、員
    工勞動契約暨工作保密協定影本一份、股東名簿影本一份及訂購單及發票影本八
    張等件為證。
    理    由
一、本件原告起訴主張：被告自八十四年十二月一日起任職原告公司，負責銷售業務
    工作，雙方簽有同意書，依同意書第十條約定，被告於離職後二年內不得在台中
    以北地區從事與原告公司營業項目相同之業務，否則賠償相當於離職尚月份薪津
    二十四倍之懲罰性違約金，惟被告於八十九年十一月三十日離職後施即至與原告
    處於業務競爭狀態之陸特公司任職，擔任經理職務，被告行為已違反同第十條約
    定，為此提起本訴，請求被告給付一百六十一萬五千五百六十元及自起訴狀繕本
    送達翌日起至清償日止按年息百分之五計算之利息等語。
二、原告主張之事實，固據其提出同意書、工教育訓練紀錄、被告任職陸特公司之名
    片影本及陸特公司營業登記項目資料卡為證。被告對前開證據並無爭執，惟辯稱
    ：其係於九十年六月一日始進入陸特公司，且同意書係其於八十四年十二月一日
    進入原告公司時所簽訂，該份同意書除被告之部門見證人簽名外，並無原告公司
    代表人簽名，另於八十八年四月十二日原告公司復以新修訂之保密協定取代該同
    意書，保密協定上關於第十條、第十一條離職後之競業禁止條款已為取消，另有
    原告之部門主管黃振昌見證，因此，原告以同意書請求被告賠償違約金並無依據
    等語。因之，本件所應審酌者為原告據以請求之同意書第十條員工離職後競業禁
    止條款是否有據。
三、查原告提出之同意書係被告聲明履歷表保證完全屬實、同意遵守營業秘密及協議
    條件，而由被告簽名，再由部門見證人王宏盛蓋章，至王宏盛係原告公司之何項
    職務，原告並未提出說明，此外別無原告公司之代表人於同意書簽署任何文字或
    由公司蓋章，依其形式僅係被告對原告單方面之聲明，與一般書面契約之形式要
    件不符，難以雙方間成立競業禁止之契約協議認定之。
四、再原告據為本件請求依據之同意書第十條約定為：「本人於終止僱傭關係二年內
    ，同意不得於台中以北地區從事與公司營業項目相同之業務，否則應賠償相當於
    離職當月份薪津二十四倍金額之懲罰性違約金」，此係員工離職競業禁止條款之
    約定；惟按離職後競業禁止約款，係前雇主在勞動契約下與受僱人約定，勞工有
    不使用或揭露其在前勞動契約中獲得之營業秘密或隱密性資訊之附屬義務，其目
    的在使前雇主免於受僱人之競爭行為，此因雇主為保護其隱密資訊，防止員工於
    離職後，在一定期間內跳槽至競爭性公司，並利用過去服務期間所知悉之技術或
    業務資訊為同業服務，或打擊原公司造成傷害，或為防止同業惡性挖角，而與員
    工為離職後競業禁止約定，其本質側重保障前雇主，故此項約款如未逾合理程度
    ，且不違反公序良俗，應為法之所許，而所謂合理程度，應考量以下各點：１前
    雇主有依競業禁止特約保護之利益存在，２受僱人在前雇主之職務及地位，係主
    要營業幹部，非處於較低職務技能，３限制轉業之對象、期間、區域、職業活動
    等不致使受僱人處於過度困境中，４需有填補勞工因競業禁止損害之代償措施存
    在，５離職後受僱人之競業行為無顯著違反誠信原則情形。經查，原告雖主張被
    告於離職至陸特公司任職經理一職，但原告對競業禁止之保護利益，僅陳明與陸
    特公司之營業項目相同，至被告知悉業務之機密程度與其在原告公司擔任之職務
    等，並無提出適足之佐證，而被告八十九年十一月三十日離職之月薪為六萬七千
    三百十五元，是否包含二年間不能至相同業務之其他公司任職之代償利益，未見
    原告提出具體之說明，是原告主張尚不足採。
五、綜上所述，本件原告提出之同意書僅由被告之簽名，由部門主管見證簽名，並無
    公司之負責人代表簽名，難以雙方成立競業禁止約款視之，且該約款實質上片面
    約束被告，但原告有何保護之隱密資訊、被告之職務何以須限制轉業及原告給予
    何項代償利益，原告均未說明，是原告主張被告違反離職後競業禁止條款應給予
    懲罰性違約金，並不足採。被告抗辯兩造無該競業禁止條款約，其無給付義務，
    應為可取。從而，原告據同意書第十條約定，請求被告賠償一百六十一萬五千五
    百六十元及自起訴狀繕本送達翌日即九十一年一月九日起至清償日止，按年息百
    分之五計算之利息，為無理由，不應准許。原告之訴既經駁回，其假執行之聲請
    ，失所依據，併予駁回。
六、結論：本件原告之訴為無理由，依民事訴訟法第七十八條，判決如主文。
中　　　華　　　民　　　國　　九十一　　年　　　五　　　月　　　六　　　日
                                            　勞工法庭法      官　李維心
右為正本係照原本作成
如對本判決上訴，須於判決送達後廿日內向本院提出上訴狀
中　　　華　　　民　　　國　　九十一　　年　　　五　　　月　　　六　　　日
~B法院書記官　林梅珍
